最高法院刑事判決　　　　　　　　　　　　　　　八十八年度台上字第五六七九號
　　上　訴　人　甲○○
右上訴人因過失致人於死案件，不服台灣高等法院台南分院中華民國八十六年八月二
十九日第二審更審判決（八十六年度交上更(一)字第二六四號，起訴案號：台灣台南地
方法院檢察署八十四年度偵字第九九五九號），提起上訴，本院判決如左：
    主  文
上訴駁回。
    理  由
按刑事訴訟法第三百七十七條規定，上訴於第三審法院，非以判決違背法令為理由，
不得為之。是提起第三審上訴，應以原判決違背法令為理由，係屬法定要件。如果上
訴理由狀並未依據卷內訴訟資料，具體指摘原判決不適用何種法則或如何適用不當，
或所指摘原判決違法情事，顯與法律規定得為第三審上訴理由之違法情形，不相適合
時，均應認其上訴為違背法律上之程式，予以駁回。本件原判決認定上訴人甲○○有
其事實欄所載之犯行，已詳述其所憑之證據及認定之理由；對於上訴人否認有過失之
犯行，所為伊已盡車主對該ＶＡ－八四○號大貨車保養維修責任，故無過失責任之辯
解，認為不足採信，亦依調查所得之卷證資料，詳加指駁，並說明檢察官之第二審上
訴，指摘第一審判決諭知上訴人緩刑三年有所不當，為有理由（第一審判決論處上訴
人罪刑並諭知緩刑，上訴人未提起第二審上訴）。因將第一審判決關於上訴人部分予
以撤銷，改判仍論處上訴人從事業務之人，因業務上之過失致人於死罪刑（處有期徒
刑八月），而未再諭知緩刑。上訴意旨略謂：上訴人雖係ＶＡ－八四○號自用大貨車
之車主，但於案發前，曾將該車送至一富保養廠修護妥當，已據該保養廠負責人曾忠
富供證明確，已盡對該車維護之責任，原判決對此有利於上訴人之證據，未明不加
採納之理由，已有判決不載理由之違法；案發時，該車由台南縣仁德鄉保安工業區裝
貨後，駛往台南縣佳里鎮，沿途未發生漏油或煞車不靈情事，足證本件車禍，係駕駛
潘俊吉（原判決維持第一審論處其從事業務之人，因業務上之過失致人於死罪刑之判
決，駁回檢察官之第二審上訴後，未提起第三審上訴，已告確定）駕駛不當所致，而
該車之煞車總缸儲油罐漏油，係在車輛肇事急速衝撞後始發生，非機械故障或煞車漏
油致煞車失靈所導致，原判決置此有利於上訴人之證據於不顧，所為上訴人有過失責
任之推論，違反論理法則，且有判決不載理由之違法；上訴人雖係車主，但非屬以維
修車輛為業務，更非以駕駛該車為業務，原判決論處上訴人從事業務之人，因業務上
之過失致人於死罪刑，有不適用法則之違背法令；上訴人已與被害人家屬達成和解，
雖因經濟情況不佳，未能全數給付和解金額，但已見上訴人有悔悟之心，且上訴人雙
眼罹病住院開刀，有診斷證明書可稽，原判決對此未加斟酌，認上訴人犯罪後態度難
謂良好，而撤銷第一審諭知緩刑之判決，自有判決不載理由之違法云云。並隨狀提出
信合美眼科診所於八十六年十月一日出具之診斷證明書一紙為證。惟查刑法上所稱之
業務，係指個人基於其社會地位，繼續反覆所執行之事務而言，其主要部分之業務，
固不待論，即為完成其主要業務所附隨之準備與輔助性之業務，亦屬之。上訴人於警
訊及檢察官偵查中，業已供認伊係從事交通運輸業，連同本件ＶＡ－八四○號自用大
貨車在內，伊共擁有四輛大貨車在營業，平常伊亦參與駕駛，無固定之司機，案發時
，首次僱用潘俊吉駕駛，伊當時坐在駕駛座旁，載有每包重二十二‧五公斤之飼料共
二百五十包等情，核與潘俊吉所供情節相符，原判決因而認明上訴人係從事交通運輸
業，為牌照ＶＡ－八四○號自用大貨車之車主，為從事「駕駛運輸」業務之人，應注
意且能注意對於車輛之機件維護應盡之義務，以保障車行安全，並應依規定重量載運
物品，不得超載，以避免行車之危險，乃疏未注意而有本件犯行，適用刑法第二百七
十六條第二項之罪論處罪刑，從形式上觀察，並無上訴意旨所指摘不適用法則之違法
情事。又原判決依憑上訴人與潘俊吉之供述，證人毛美珠、顏錦生之證言，卷附之警
製道路交通事故調查報告表、現場照片、台灣省公路局嘉義區監理所麻豆監理站鑑定
函、台灣省台南區車輛行車事故鑑定委員會鑑定意見書等證據，認定本件肇事原因，
係因上訴人應注意並能注意上揭應盡注意之義務，於隨車指揮司機潘俊吉駕車載貨時
，疏未注意保養更換該車右後一只舊輪煞車分缸，且超載行駛，導致該煞車分缸漏油
，總缸儲油罐煞車油流失，煞車踏板鬆軟失效，無法有效減速，加以潘俊吉亦疏未注
意，於發現煞車踏板失效後，未以手煞車減速並換低速檔以使引擎減速等過失，而有
本件犯行。並於理由欄二－(三)內，說明依證人曾忠富之證言，上訴人固曾於民國八十
四年三月七日駕駛該車至一富保養廠更換部分零件，但本件導致車禍之分缸漏油現象
，應係在上開維修更換零件以後，且係該車老舊，平時未注意保養，再加貨載超重逾
一噸，使煞車承受壓力加重，加速零件磨損，上訴人仍難辭過失之責，顯無上訴意旨
所謂判決不載理由之可言。而所謂論理法則，指理則上之當然定則，乃客觀存在之法
則，非當事人主觀上之推測，上訴意旨，徒憑個人主觀意見，就原判決本其取捨證據
之職權行使所為上開事實之判斷，漫事指為違背論理法則，自難謂為適法。再者，第
三審法院為法律審，依刑事訴訟法第三百九十四條第一項前段規定，應以第二審判決
所確認之事實為基礎，據以判斷第二審判決是否違背法令，故於第二審判決後，不得
主張新事實或提出新證據，資為合法之第三審上訴理由。上訴人於原審辯論終結前，
未曾提出所謂雙眼白內障接受手術治療之診斷證明書，於提起第三審上訴時，方提出
信合美眼科診所出具之診斷證明書，執該新證據，主張原判決於量刑是否諭知緩刑時
，未加斟酌，為不載理由之違法，自非合法之第三審上訴理由。依上開說明，本件上
訴顯已違背法律上之程式，應予駁回。
據上論結，應依刑事訴訟法第三百九十五條前段，判決如主文。
中      華      民      國    八十八    年      十      月      八      日
                              最高法院刑事第一庭
                                  審判長法官  施  文  仁
                                        法官  張  淳  淙
                                        法官  林  永  茂
                                        法官  蕭  仰  歸
                                        法官  黃  一  鑫
      右正本證明與原本無異
                                              書  記  官
中      華      民      國    八十八    年      十      月     十四     日
